臺灣臺東地方法院民事裁定　　　　　　　100年度再易字第3號
原　　　告　邱寶玉
被　　　告　林玉蘭
上列當事人間請求再審之訴事件，再審原告對於民國99年12月28
日本院99年度簡上字第14號遷讓房屋事件之第二審確定判決，提
起再審之訴，本院裁定如下：
  主  文
再審之訴駁回。
再審訴訟費用由再審原告負擔。
  理  由
一、按「再審之訴不合法者，法院應以裁定駁回之。」；又「再
    審之訴，應於三十日之不變期間內提起。前項期間，自判決
    確定時起算，判決於送達前確定者，自送達時起算；其再審
    之理由發生或知悉在後者，均自知悉時起算。但自判決確定
    後已逾五年者，不得提起。」，民事訴訟法第502條第1項及
    第500條第1項、第2項分別定有明文。次按提起再審之訴之
    原告，如主張其再審理由知悉在後者，應就所主張之事實負
    舉證之責任，倘未對其知悉在後之事實，提出具體證據，以
    實其說，其再審之訴為不合法，應以裁定駁回，最高法院30
    年抗字第443號判例、78年度台抗字第97號判決可資參照。
二、本件再審原告係以：伊於民國100年8月8日斯時始發現訴外
    人張清疆（即再審被告之配偶）於95年5月13日寄發予伊之
    台東大同路郵局第1007號存證信函，方知悉兩造所爭執之臺
    東縣美農村高台34號建物（下稱系爭建物）為張清疆所有，
    而非再審被告所有，是伊與再審被告未發生租賃關係，因而
    認提起再審之30日不變期間應自100年8月8日知悉時起算，
    並主張：（1）系爭建物所坐落之基地為國家所有，並由國
    有財產局管理，而系爭建物係於78年3月23日興建完成，當
    時基地之承租人為張清疆，只有基地承租人才能興建建物，
    應推定系爭建物為張清疆所有，而非再審被告所有，從而原
    審認定再審被告得依民法第767條所有物返還請求權請求伊
    遷讓房屋，顯有違誤。（2）再審被告雖另以民法第455條租
    賃物返還請求權為請求權基礎，惟系爭建物應該是由張清疆
    出租與陳芳雄等九人，再由陳芳雄等九人轉租予伊，均非向
    再審被告所承租，此有伊於95年5月2日寄發予再審被告之關
    山郵局第16號存證信函，以及張清疆於95年5月13日寄發予
    伊之台東大同路郵局第1007號存證信函可證，是原審認定再
    審被告得依民法第455條請求伊返還租賃物，應屬當事人不
    適格。（3）縱認本件有租賃關係存在，亦屬不定期租賃，
    依民法第450條第3項規定，應該先期通知，始能終止租約，
    而起訴狀繕本之通知，僅生催告效力，尚不至於發生終止租
    約之效力；且張清疆於上開95年5月13日寄發之存證信函中
    ，曾表示願與伊繼續商討租金事宜，應認無終止租約之意思
    ，故租賃契約應仍有效存在。（4）綜上事由，因而本件認
    有民事訴訟法第496條第1項第13款及第497條之再審理由，
    求予廢棄原判決並駁回再審被告之訴。
三、經查，原審判決（即本院99年度簡上字第14號遷讓房屋事件
    之第二審確定判決）業於99年12月30日送達再審原告，此有
    送達證書在卷可稽（見該審卷宗第152頁），且依法不得上
    訴第三審，故原審判決即已確定在案。再審原告雖主張於10
    0年8月8日始知悉訴外人張清疆於95年5月13日寄發之台東大
    同路郵局第1007號存證信函，認再審理由係知悉在後云云，
    然並未就知悉在後之事實，提出具體證據。經調閱本院98
    年度東簡字第281號第一審卷宗及99年度簡上字第14號第二
    審卷宗，從卷內事證顯示，再審被告（即第一審之原告）係
    於98年10月29日向本院提出民事起訴狀，其中併附有證物4
    ：「再審原告於95年2月2日寄發予張清疆之關山郵局第16號
    存證信函」，以及證物5：「張清疆於95年5月13日寄發予再
    審原告之台東大同路郵局第1007號存證信函」（見該審卷宗
    第15-20頁），且上開民事起訴狀繕本已於98年10月30日送
    達再審原告，此有送達證書在卷可稽（見該審卷宗第23頁）
    ，足認再審原告至遲自98年10月30日收受送達後，即已知悉
    上開存證信函之內容，是再審原告主張提起再審之不變期間
    應自100年8月8日起算，顯屬無據。又再審原告遲至100年8
    月23日，始提起本件再審之訴，此有卷附再審訴狀上之收文
    戳章可稽（見本院卷第3頁），顯已逾30日之不變期間，揆
    諸首揭規定，本件再審之訴為不合法，應予駁回。
四、依民事訴訟法第502條第1項、第95條、第78條，裁定如主文
    。
中    華    民    國   100    年    9     月    30    日
                        民事庭審判長法  官  陳兆翔
                                    法  官  趙彥強
                                    法  官  莊尚洋
以上正本係照原本作成。
本裁定不得抗告。
中    華    民    國   100    年    10    月    3     日
                                    書記官  林慧芬